臺灣雲林地方法院民事裁定　　　　　　　 96年度小上字第8號
上　訴　人　彰化商業銀行股份有限公司
法定代理人　甲○○
被上訴　人　乙○○
上列當事人間請求清償債務事件，上訴人對於中華民國96年03月
21日本院北港簡易庭96年度港小字第96號之第一審小額訴訟判決
提起上訴，本院裁定如下：
    主    文
上訴駁回。
第二審訴訟費用新臺幣壹仟伍佰元由上訴人負擔。
    理    由
一、按對於小額程序之第一審裁判之上訴，非以其違背法令為理
    由，不得為之，又上訴狀應記載上訴理由，並表明原判決所
    違背之法令及其具體內容，依訴訟資料可認原判決有違背法
    令之具體事實，民事訴訟法第436 條之24第2 項及第436 條
    之25，分別定有明文。且依同法第436 條之32準用同法第46
    8 條之規定，判決不適用法規或適用不當者，為違背法令。
    而判決有同法第469 條第1 款至第5 款情形之一者，為當然
    違背法令。是當事人對於小額程序之第一審判決提起上訴，
    如依民事訴訟法第468 條規定，以第一審判決有不適用法規
    或適用法規不當為理由時，其上訴狀或理由書應有具體之指
    摘，並揭示該法規之條項或其內容。若係成文法以外之法則
    ，應揭示該法則之旨趣。倘為司法院解釋，或最高法院之判
    例，則應揭示該判解之字號或其內容。如以民事訴訟法第46
    9 條第1 款至第5 款所列情形為理由時，其上訴狀或理由書
    ，應揭示合於該條款之事實。上訴狀或理由書如未依此項方
    法表明，或其所表明者，顯與上開法條規定之情形不相合時
    ，即難認為已對第一審判決之違背法令有具體之指摘，其上
    訴自難認為合法。次按當事人於第二審小額程序不得提出新
    攻擊或防禦方法；但因原法院違背法令致未能提出者，不在
    此限，同法第436 條之28亦定有明文。是依上開規定，如無
    但書之情形，苟當事人在小額訴訟第一審程序中未提出之新
    攻擊或防禦方法，於第二審程序中即不得再行提出。
二、本件上訴意旨略以：被上訴人於民國（下同）93年09月27日
    向上訴人申請信用卡使用，並領用VISA國際信用卡，期間內
    陸續簽帳消費，惟原審竟認定被上訴人未向上訴人申辦信用
    卡使用，其判決有以下不妥之處：
  (一)原審僅以申請書上之簽名與被上訴人當庭隨簽之寥少字跡不
    符，即謂被上訴人未申請信用卡，其推論違背經驗法則。
  (二)被上訴人辯稱於93年09月23日身分證遺失，不可能於93年09
    月27日向上訴人申請信用卡乙節，業經上訴人查證，被上訴
    人於同年02月17日所申請使用之活儲開戶上之簽名、印章，
    皆與93年09月27日信用卡申請書上之簽名、印章相符，惟原
    審針對此重要證據漏未斟酌。況上開活儲戶自93年02月起至
    去年間，持續有薪資轉帳、信用卡消費扣款之情事，足認被
    上訴人辯稱未申請信用卡乙節為不實。
  (三)被上訴人雖於95年03月24日入監執行，然於入監前仍有使用
    信用卡消費之嫌，故原審以此出監證明書作為補強證據，其
    認定有誤。
三、經查：
  (一)本件上訴人於原審起訴請求被上訴人給付新臺幣（下同）52
     ,572 元及其利息，核其訴訟標的金額在100,000 元以下，
    依民事訴訟法第436 條之8 第1 項規定，本件應適用小額訴
    訟程序，先予敘明。
  (二)上訴人於收受原審判決後，雖於法定期間提起上訴，惟其指
    摘之上訴理由是否已具備合法要件，亦即是否具體表明原審
    判決違背法令之情事，以下分述之：
    1.上訴人主張關於信用卡申請書上之簽名、住址與被上訴人
      當庭書寫之姓名、住址不符及以出監證明書作為補強證據
      認定有誤等情。查原審以本件信用卡消費期間係自95年05
      月03日起至95年06月16日止，而於上開期間內被上訴人在
      監服刑之事實，有臺灣高雄監獄出監證明書、臺灣高等法
      院在監在押全國紀錄表、臺灣高等法院全國前案簡列表等
      附於原審卷可參，故認定於上開期間內之系爭信用卡消費
      行為應非被上訴人所為，佐以信用卡申請書上之簽名、住
      址與被上訴人當庭書寫之姓名、住址不符，是認被上訴人
      辯稱未曾向上訴人申請使用信用卡乙節，應屬有據，顯見
      原審乃係綜合全卷證據資料作為判斷，並於判決中之事實
      及理由第四點內詳述認定之憑據。是此部分上訴理由，顯
      係就原審取捨證據、認定事實之職權行使，指摘其為不當
      ，並就原審已論斷者，泛言原審認定之事實有所違誤，並
      未具體指明原判決就此認定事實違背何等經驗法則，尚難
      認已對原判決如何違背法令有何具體指摘。
    2.另上訴人主張被上訴人於93年02月17日所申請使用之活儲
      開戶上之簽名、印章，皆與93年09月27日信用卡申請書上
      之簽名、印章相符，詎原審針對此重要證據漏未斟酌云云
      。惟上訴人所指上開事由，未據其於原審言詞辯論終結前
      提出，應屬新攻擊或防禦方法，依據前揭法條規定，自不
      得再提出，況本件亦查無原審有違背法令致上訴人無法提
      出之情事，上訴人復未說明原審有何違背法令致上訴人無
      法提出之情事，上訴人自不得於上訴程序再行提出此新攻
      擊或防禦方法。
  (三)綜上所述，本件上訴人提出之上訴理由，或就原審取捨證據
    、認定事實之職權行使予以指摘，或係對於不得提出之新攻
    擊或防禦方法而予提出，均非具體表明原判決違背法令之處
    及依訴訟資料可認為原判決有違背法令之具體事實，難謂已
    合法表明上訴理由。從而，本件上訴為不合法，應予駁回。
四、末按於小額訴訟之上訴程序，法院為訴訟費用之裁判時，應
    確定其費用額，民事訴訟法第436 條之19第1 項、第436 條
    之32第1 項規定甚明。本件上訴人小額訴訟之上訴，既經駁
    回，關於第二審訴訟費用自應由上訴人負擔。查本件第二審
    訴訟費用，為上訴裁判費用1,500 元，揆諸上開規定，應由
    上訴人負擔，爰併予確定如主文第2 項所示。
五、據上論結，本件上訴為不合法，依民事訴訟法第436條之32
    第1項、第2項、第444條第1項前段、第95條、第78條、第43
　  6條之19第1項，裁定如主文。
中　　華　　民　　國　　96　　年　　8 　　月　　23　　日
                  民事第一庭    審判長法  官  洪兆隆
                                      法  官  邱瑞裕
                                      法  官  許佩如
以上正本係照原本作成。
本裁定不得抗告。
中　　華　　民　　國　　96　　年　　8 　　月　　24　　日
                                      書記官  蔡嘉萍
